ACORDAO-COMPLETO-2455630

ACÓRDÃO 2364/2021 ATA 5/2021 - PRIMEIRA CÂMARA

VISTO, relatado e discutido este ato de aposentadoria em favor de Moacir Eduardo Kowalski no cargo de Perito Médico Previdenciário dos quadros de pessoal do Instituto Nacional do Seguro Social - INSS.
	ACORDAM os Ministros do Tribunal de Contas da União, reunidos em sessão da 1ª Câmara, ante os motivos expostos pelo relator e com fundamento no art. 71, inciso III, da Constituição Federal de 1988 c/c o art. 1º, inciso V, da Lei 8.443/1992, em considerar legal para fins de registro o ato de concessão de aposentadoria em favor de Moacir Eduardo Kowalski.

Ato de aposentadoria em favor de Moacir Eduardo Kowalski no cargo de Perito Médico Previdenciário dos quadros de pessoal do Instituto Nacional do Seguro Social  INSS.

Primeira Câmara

Instituto Nacional do Seguro Social.

3. Interessado: Moacir Eduardo Kowalski (XXX.563.829-XX).

13.1. Ministros presentes: Walton Alencar Rodrigues (Presidente), Benjamin Zymler, Vital do Rêgo e Jorge Oliveira (Relator).
13.2. Ministros-Substitutos presentes: Augusto Sherman Cavalcanti e Weder de Oliveira.

JORGE OLIVEIRA

Trata-se de ato de aposentadoria em favor de Moacir Eduardo Kowalski no cargo de Perito Médico Previdenciário dos quadros de pessoal do Instituto Nacional do Seguro Social - INSS submetido, para fins de registro, à apreciação do TCU, de acordo com o art. 71, inciso III, da Constituição Federal.
	2. O referido ato foi cadastrado pelo INSS e disponibilizado ao TCU por intermédio do Sistema e-Pessoal, em 21/1/2020, na forma do art. 2º e 4º da Instrução Normativa TCU 78/2018.
	3. A Secretaria de Fiscalização de Pessoal (Sefip) , a partir de críticas automáticas do mencionado sistema, propôs considerar ilegal e recusar registro do ato, por considerar que o interessado já mantem dois vínculos com a Administração Pública:
"9.2.1. A quantidade de acumulações válidas ultrapassa o limite permitido (2) . Atos em acumulação: - vínculo (SIAPE) órgão 'UNIVERSIDADE FEDERAL DE SANTA CATARINA (26246) ', cargo 'MEDICO-AREA' na situação 'APOSENTADO', - vínculo (SIAPE) órgão 'DEP. DE CENTRAL. SERV. DE INATIVOS E PENS. (40806) ', cargo 'PERITO MEDICO PREVIDENCIARIO' na situação 'APOSENTADO'."
	4. O Ministério Público junto ao TCU, representado pelo Procurador Júlio Marcelo de Oliveira, divergiu da unidade instrutora nos seguintes termos:
"Com relação a esse alerta do sistema e-Pessoal, consulta ao Sigepe revela que o inativo mantém apenas dois vínculos com a Administração Pública: um no cargo de Médico aposentado da UFSC e outro na qualidade de Perito Médico inativo do INSS.
Observa-se que, a partir de setembro de 2020, os pagamentos da aposentadoria do cargo de Perito Médico do INSS passaram a ser realizados pelo Departamento de Centralização de Serviços de Inativos, Pensionistas e Órgãos Extintos do Ministério da Economia, em razão das diretrizes estabelecidas no Decreto 9.498, de 10 de setembro de 2018, especialmente aquela fixada em seu art. 1º, in verbis:
Art. 1º A concessão e a manutenção de aposentadorias e de pensões do regime próprio de previdência social dos órgãos da administração pública federal direta integrantes do Sistema de Pessoal Civil da Administração Federal - Sipec será centralizada no Ministério do Planejamento, Desenvolvimento e Gestão. 
Inexiste, portanto, um terceiro vínculo do interessado com a Administração Pública.
Ante o exposto, o Ministério Público de Contas manifesta-se pela legalidade e registro do ato de aposentadoria em favor de Moacir Eduardo Kowalski (peça 2) ." (Grifado no original) .
É o relatório.

não há

Procurador Júlio Marcelo de Oliveira.

APOSENTADORIA. AUSÊNCIA DE MAIS DE DOIS VÍNCULOS COM A ADMINISTRAÇÃO PÚBLICA. LEGALIDADE E REGISTRO DO ATO.

APOSENTADORIA (APOS)

Secretaria de Fiscalização de Integridade de Atos e Pagamentos de Pessoal e de Benefícios Sociais (Sefip).

Trata-se de ato de aposentadoria em favor de Moacir Eduardo Kowalski no cargo de Perito Médico Previdenciário dos quadros de pessoal do Instituto Nacional do Seguro Social - INSS submetido, para fins de registro, à apreciação do TCU, de acordo com o art. 71, inciso III, da Constituição Federal.
2.	Anuo às análises e às conclusões do Ministério Público junto ao TCU. De fato, o resultado de consulta às bases do Siape, por meio do DGI Consultas, indica que o interessado possui apenas dois vínculos com a Administração Pública, inclusive o relativo ao presente ato de aposentadoria: Perito Médico Previdenciário do INSS e Médico da Universidade Federal de Santa Cataria. Não há, portanto, a irregularidade apontada pela unidade instrutiva.
	Em face do exposto, voto por que a 1ª Câmara adote o acórdão que ora submeto ao colegiado.
TCU, Sala das Sessões Ministro Luciano Brandão Alves de Souza, em 2 de março de 2021.
JORGE OLIVEIRA 
Relator